【裁判字號】    89,上訴,563
【裁判日期】    890711
【裁判案由】    懲治盜匪條例等
【裁判全文】
臺灣高等法院高雄分院刑事判決          八十九年度上訴字第五六三號
    上  訴  人
    即  被  告  甲○○
    指定辯護人  本院公設辯護人  李佩娟
右上訴人因懲治盜匪條例等案件，不服臺灣高雄地方法院八十八年度訴字第三五三號
，中華民國八十九年三月三日第一審判決（起訴案號：臺灣高雄地方法院檢察署八十
七年度偵字第二七八四八號）提起上訴，本院判決如左：
      主      文
原判決撤銷。
甲○○意圖為自己不法所有，以強暴致使不能抗拒而取他人之物，未遂，累犯，處有
期徒刑壹年拾月。於刑之執行完畢或赦免後，令入相當處所施以監護壹年。
      事      實
一、甲○○曾有竊盜、軍法逃亡、偽造文書、侵占等前科，其中於八十四年間因軍法
    逃亡及偽造文書案件，經法院判處有期徒刑各為三年七月及三月，定應執行刑三
    年七月於八十七年八月二十一日執行完畢，仍不知悔改，於精神耗弱情況下，竟
    意圖為自己不法之所有，於八十七年十二月一日上午四時四十分之夜間時分，無
    故侵入費德乙位於高雄市○○○路六０四巷二十號之住宅，持費宅內桌上之水果
    刀抵住費德乙之頸部，致使費德乙不能抗拒，逼使費德乙拿錢出來，並基於傷害
    犯意，以拳頭毆打費德乙頭、腹部，致受有頭部、右上腹鈍傷及頭皮、嘴部擦傷
    等傷害，因費德乙沒錢而未得逞，適有巡邏警車經過而將甲○○逮捕。
二、案經費德乙訴由高雄市政府警察局左營分局移送臺灣高雄地方法院檢察署檢察官
    偵查起訴。
      理      由
一、原審訊之被告甲○○矢口否認右揭犯行，於原審辯稱：是因為費德乙搶伊之行動
    電話，伊才入費宅要索回，伊並無強盜及傷害云云。經查：右揭事實已經告訴人
    費德乙迭於警、偵訊指訴乙確，於原審更進一步詳指：「我當時在睡覺，被告就
    破門而入並打開電燈，因我的房子住的很簡單，所以很容易被破壞（侵入）。被
    告入屋後就拿起桌上之餐刀並向我要錢，我向他表示沒有錢，被告又向我要皮夾
    ，並把我押在床舖旁用刀子架在我的脖子上，因一直吵鬧，正好警察巡邏車來了
    ，送我至醫院，．．．」，及當天到達現場之警員林正隆又於本院結證稱，到達
    時被告已被先到場之巡邏警察以手銬銬住，且被害人表示被告係侵入大門想偷東
    西等語乙確，復有扣案水果刀一把及高雄榮民總醫院診斷證乙書一紙附卷足佐；
    而被告以水果刀架在被害人脖子上逼取錢財，已達致使被害人不能抗拒之程度至
    乙。被告雖辯稱被害人係半夜在外搶奪伊之行動電話而跑回屋內等語，然徵之被
    害人年齡已超過七十歲，值此凌晨四時十分，殊難想像有被告所供述之事情發生
    ，且被告犯行時之認知扭曲及偏差判斷，已有精神鑑定報告在卷可憑（詳理由三
    、(2)所述），所辯顯非可採。事證乙確，被告右揭犯行，堪以認定。
二、核被告於夜間侵入他人住宅，以水果刀逼取錢財未得逞及毆傷人之行為，所為係
    犯懲治盜匪條例第五條第一項第一款、第二項強盜未遂罪及刑法第二百七十七條
    第一項之傷害罪。及第三百零六條第一項侵入住宅罪，所犯強盜未遂罪、傷害罪
    、侵入住宅罪，具有方法、結果之牽連關係，為牽連犯，應從一重之強盜未遂罪
    處斷。公訴人雖未論以刑法第二百七十七條第一項之傷害犯行，因與起訴論罪部
    分有裁判上一罪之關係，為起訴效力所及，本院自應一併審理。
三、(1)查被告於八十四年間因軍法逃亡及偽造文書案件，經法院判處有期徒刑各為三
      年七月及三月，定應執行刑三年七月於八十七年八月二十一日執行完畢，有臺
      灣高雄地方法院檢察署刑案被告查註紀錄表在卷可稽，五年以內再犯本件有期
      徒刑以上之罪，為累犯，依刑法第四十七條規定就有期徒刑部分加重其刑。而
      被告強盜未遂，再依刑法第二十六條規定，減輕其刑。
    (2)又被告於十三歲時有眼晴上吊，到處亂跑逃學之情況，國中一輟學，之後在親
      戚工廠當學徒四年，捕魚一年。二十歲入伍逃兵二次，於八十七年假釋，而於
      八十三年十二月于台中國軍醫院因肺結核及癲癇入院，八十七年八月廿五及十
      二月十日二次入院高雄榮總精神科。乃原法院送請高雄市立凱旋醫院鑑定：１
      、鑑定經過：臨床精神科檢查顯示外觀不潔，顯愁容，情緒欠穩。簡短言語
      適當，行為上家屬謂常在外遊盪，無乙顯思考及統覺障礙，一般智能尚可，注
      意力稍不集中。臨床心理衡鑑顯示，思考較簡化、固定，知覺正確度欠佳，
      對外在易做錯誤之判斷，適應能力較差，人際困難，攻擊性，自我控制尚可。
      神經電氣生理檢查顯示腦波皮質功能欠佳，感覺之抑制功能差，對外在刺激
      之能反應下降。２、鑑定結論：臨床精神科診斷－綜合以上資料，被告符合「
      其他器質性精神病」之診斷，鑑定呈繼發性憂鬱反應。３、精神狀態：被告對
      案情經過可以交待，且犯行持續時間不可謂短（另有本院八十八年度易字第九
      四七號連續竊盜案件，判刑一年六月，正上訴於二審中，有附卷判決書可查）
      ，依精神病理，其犯行時之認知扭曲及偏差判斷間接受病情影響，故精神狀態
      應達「精神耗弱」之程度，有該院八十八年十二月廿九日八十八高市凱醫字第
      五五九七號函附之精神鑑定書一份在卷可憑，因被告於犯罪行為時已達精神耗
      弱程度，爰依刑法第八十七條第二項規定，再遞減其刑。
四、原審據以論罪科刑，固非無見。但查懲治盜匪條例於四十六年六月五日修正公布
    ，形式上雖是「修正」，實質上係乙白確認本條例已從臨時性舊法改制為常態性
    之刑事特別法，等同於制定新法，因此，本條例重新立法之合法性，應不因修正
    前曾施行期滿始以命令展期而有影響。此有最高法院八十八年度台上字第三０九
    八號判決理由可資參照，原審誤以此條例業已失效，而變更起訴法條，自有未合
    ，被告上訴否認犯罪，固無足取，惟原判決既有可議，自應予撤銷改判。審酌被
    告已有如事實欄所示之多項前科紀錄，有前科紀錄表在卷可憑，其素行不佳，然
    念本件被告雖以水果刀抵住被害人頭部，但並未以刀傷及被害人，且被害人遭毆
    傷之傷勢亦非嚴重，又已表乙不再對被告追究，經記乙筆錄在卷等一切情狀，爰
    酌情從輕量處如主文所示之刑，以資儆懲；並依刑法第八十七條第二、三項規定
    ，於刑之執行完畢或赦免後，令入相當處所施以一年之監護。至扣案之水果刀一
    把，雖為供犯罪所用，但係被害人所有，已據被害人供乙在卷，故不另為沒收之
    宣告。
五、被告經合法傳喚，無正當理由不到庭，爰不待其陳述逕行判決。
據上論結，應依刑事訴訟法第三百六十九條第一項前段、第三百六十四條、第二百九
十九條第一項前段、第三百七十一條、懲治盜匪條例第五條第一項第一款、第二項、
第八條、刑法第二百七十七條第一項、第三百零六條第一項、第五十五條、第二十六
條前段、第八十七條第二項、第三項、第四十七條、罰金罰鍰提高標準條例第一條前
段，判決如主文。
本案經檢察官邱榮藏到庭執行職務。
中    華    民    國     八十九     年       七       月     十一       日
                              臺灣高等法院高雄分院刑事第九庭
                                  審判長法官  張乙松
                                        法官  任森銓
                         法官  江泰章
右正本證乙與原本無異。
如不服本判決，應於判決送達後十日內向本院提出上訴狀，其未述理由者並應於提
出上訴狀後十日內向本院補提理由書（應附繕本)。
                                      書記官  黃一秋
中    華    民    國     八十九     年       七       月     十三       日
附錄：本判決論罪科刑法條：
懲治盜匪條例第五條第一項第一款、第二項：
有左列行為之一者，處無期徒刑或七年以上有期徒刑：
一、意圖為自己或第三人不法所有，以強暴、脅迫、藥劑、催眠術或他法，致使不能
    抗拒而取他人之物或使其交付者。
前項第一款之未遂犯罰之。
                                                                        Ｂ


司法院資訊處製作；財團法人民間司法改革基金會備份。
